臺灣臺北地方法院刑事判決　　　　　　　95年度易字第2425號
公　訴　人　臺灣臺北地方法院檢察署檢察官
被　　　告　甲○○
選任辯護人　孫冬生律師
上列被告因侵占案件，經檢察官提起公訴（94年度偵緝字第1792號）
，本院判決如下：
    主  文
甲○○意圖為自己不法之所有，而侵占自己持有他人之物，處有
期徒刑拾月。
    事  實
一、甲○○於民國九十二年四月間，自丙○○處取得發票人為呈
    相設計有限公司（下稱呈相公司），付款人為華泰商業銀行
    儲蓄部之支票五張，允諾將替丙○○代為向他人調借現金，
    惟因甲○○未能調得現金，丙○○遂請甲○○將上開五張支
    票返還，詎甲○○竟意圖為自己不法之所有，於九十二年四
    月十四日僅將其中四張支票交還丙○○，而將其中一張支票
    號碼為AA0000000號，票面金額新台幣（下同）七十五萬元
    ，發票日為九十二年六月二十五日之支票，向丙○○誆稱：
    已遺失，尚未找到等語，進而侵占入已，拒不返還，並繼而
    於九十五年四月中旬以後至九十五年五月五日前，在台北市
    ○區○○路二段三六四巷十六號甲○○所經營之誼昌電器行
    ，透過友人陳正文以該支票向丁○○調借現金七十五萬元，
    且將得款自行花用，嗣丁○○提示上開支票，因呈相公司已
    於九十二年六月二十四日掛失止付而遭退票，而查獲本案。
二、案經丙○○訴由台北縣政府警察局蘆洲分局移送台灣台北地
    方法院檢察署檢察官偵查起訴。
    理  由
一、訊據被告甲○○固不否認於九十二年四月間自丙○○處取得
    五張支票，受託代為調借現金，九十二年四月十四日僅返還
    四張支票，及以一張票號AA0000000號，發票日為九十二年
    六月二十五日，發票人為呈相公司之支票，透過陳正文調借
    現金七十五萬元等情，但否認侵占犯行，辯稱：調借所得現
    金七十一萬元已於九十二年四月十七日傍晚交給丙○○，雖
    有要丙○○將有註記七十五萬元支票「未還」之紙條撕掉，
    但丙○○以會計下班，沒有辦法取得「未還」紙條，而未將
    紙條當場撕掉，並未將調得現金占為己有云云。
二、經查：
    (1)支票號碼為AA0000000號，發票日為九十二年六月二十五
      日，發票人為呈相公司，付款人為華泰商業銀行儲蓄部，
      票面金額為七十五萬元之支票，係於九十二年六月二十五
      日由丁○○提示，惟呈相公司於九十二年六月二十四日以
      遺失為由掛失止付，此有票據掛失止付通知書、支票影本
      、退票理由單、掛失票據申報書、掛失止付票據提示人資
      料查報表附卷可證（詳偵卷第二四至二八頁），且被告及
      證人丁○○均不否認本案七十五萬元支票，是被告透過陳
      正文持向丁○○調現一事，顯見本案七十五萬元支票確經
      由被告透過陳正文持向丁○○調現，而由丁○○提示等情
      ，堪可信為真實。
    (2)而證人丙○○結證稱：當初是把五張支票交給被告，委請
      被告調現，九十二年四月十四日，被告還給我四張票而已
      ，所以還有一張未還，因此在事先影印之支票旁，要被告
      親自註記「未還」及「四月十四日」之日期，事後還請乙○○去要等語（詳偵緝卷第六六頁、第七二頁），並有被
      告於七十五萬元支票影本上簽名及註記「未還」之支票影
      本一張為證（詳偵緝卷第六八頁、本院九十六年三月二十
      日訊問筆錄），而被告亦不否認七十五萬支票影本上「甲○○」簽名及註記「四月十四日」、「未還」等字均為真
      實，僅稱：交給證人丙○○現金七十一萬元時，有要求丙○○將「未還七十五萬元支票」之紙條撕掉，惟丙○○表
      示會計不在，無法撕毀紙條云云，然此已為證人丙○○所
      否認，按若被告確實有將七十五萬元交給證人丙○○，縱
      使證人丙○○當場無法將記載被告未還七十五萬元支票影
      本撕毀時，被告亦可要求證人丙○○另開立已收到七十一
      萬元之證明，從而被告所辯，並無足採。
    (3)另證人丁○○結證稱：被告甲○○透過陳正文向伊調現過
      二次，一次是二十萬元，一次是七十五萬元，都說是客票
      ，是先借二十萬元，再借七十五萬元，但七十五萬元是在
      二十萬元退票之前借的，伊先交現金給陳文正，然後跟陳
      文正去被告甲○○之誼昌電器行拿調現支票，七十五萬元
      支票到期提票後被退票，伊當晚有找到丙○○，丙○○說
      被告確實未將七十五萬元交給他，且說找不到支票，所以
      才掛失，而伊說確實有將七十五萬元交給被告，所以伊與
      丙○○以二十萬元和解，由丙○○支付二十萬元，取回該
      七十五萬元支票再交給銀行註銷等語（詳本院九十六年三
      月二十日訊問筆錄），並提出被告甲○○調現二十萬元之
      支票即九十二年五月五日到期，支票金額為二十萬元之支
      票一紙為證（詳本院卷），按該二十萬元支票之到期日為
      九十二年五月五日，證人丁○○肯定證稱：借七十五萬元
      是在九十二年五月五日到期日前，否則被告有退票，豈可
      能再借七十五萬元給被告等語，顯見被告持本案七十五萬
      元支票調現應是在九十二年五月五日以前無，再者證人丙○○要掛止失付本案支票時，必須先提存該支票票款七十
      五萬元，顯見證人丙○○並非因無法支付七十五萬元票款
      才止付該票，而證人丁○○與證人丙○○於九十二年六月
      二十五日退票日當晚見面時，證人丙○○亦向丁○○表示
      未收到七十五萬元，而且找不到被告才止付，且當場支付
      二十萬元與丁○○和解而取回支票等情，亦經證人丙○○
      與丁○○結證屬實，堪認證人丙○○並非因無資力付款，
      而係確未收到被告交付之七十一萬元，才止付該支票等情
      為可採信，且本院查無任何證據足以證明被告有將調現之
      七十五萬元交給證人丙○○，既然該七十五萬元支票於九
      十二年四月十四日時仍在被告持有中，被告卻向證人丙○○誆稱：已遺失，找不到等語，被告顯有不法所有意圖，
      繼而將持有中之支票調現而供已花用，已將持有易為所有
      之意甚明，故罪證明確，被告犯行堪以認定。
    (4)雖被告另以丙○○知悉伊所開立之誼昌電器行在何處，如
      果要找伊要七十五萬元支票，豈可能找不到伊？而且如果
      伊於九十五年四月十四日起即不還票，丙○○即可告伊侵
      占，並無到九十五年六月才止付支票，顯見伊確實有將現
      金交給丙○○等語置辯，惟證人丙○○否認知悉在何處經
      營電器行，而被告亦提不出任何證據，足以證明證人丙○○可以找到被告，至於證人丙○○為何不直接告被告侵占
      而要止付支票，此均為證人丙○○合法行使權利之方法，
      並無任何怪異之處，尚難為被告有利之證明，附此敘明。
三、核被告甲○○所為，係犯刑法第三百三十五條第一項侵占罪
    ，被告行為後，刑法業於九十四年二月二日修正公布，九十
    五年七月一日施行，依修正後刑法第二條第一項規定，行為
    後法律有變更者，適用行為時之法律，但行為後之法律有利
    於行為人者，適用最有利於行為人之法律。此條規定係規範
    行為後法律變更所生新舊法律比較適用之準據法，本身尚無
    新舊法比較之問題，於新法施行後，應一律適用新法第二條
    第一項之規定，為「從舊從輕」之比較。查依刑法第三百三
    十五條第一項規定，法定刑得科或併科銀元一千元以下罰金
    ，依修正後之刑法第三十三條第五款：「主刑之種類如下：
    五、罰金：新臺幣一千元以上，以百元計算之」之規定，所
    得科處之罰金刑最低為新臺幣一千元；然依被告行為時之刑
    法第三十三條第五款規定之罰金最低額一元計算，該罪之罰
    金刑最低額僅為新臺幣三元，比較上述修正前、後之刑罰法
    律，自以被告修正施行前即行為時之法律，較有利於被告。
    爰審酌被告未坦承犯行、所得金額、未賠償被害人等一切情
    狀，量處如主文所示之刑，以示懲儆。
據上論斷，應依刑事訴訟法第二百九十九條第一項前段，修正後
刑法第二條第一項前段、刑法第三百三十五條第一項，罰金罰鍰
提高標準條例第一條前段判決如主文。
本案經檢察官呂朝章到庭執行職務
中　　華　　民　　國　　96　　年　 　4　　月　　10　　日
　　　　　　　　　刑事第四庭  審判長法　官　劉慧芬
                                    法  官  郭惠玲
                                    法  官  黎惠萍
以上正本證明與原本無異。
如不服本判決，應於判決送達後10日內向本院提出上訴狀。
                                    書記官  楊志純
中　　華　　民　　國　　96　　年　　4 　　月　　10　　日
中華民國刑法第335條
（普通侵占罪）
意圖為自己或第三人不法之所有，而侵占自己持有他人之物者，
處 5 年以下有期徒刑、拘役或科或併科 1 千元以下罰金。
前項之未遂犯罰之。
